【裁判字號】    97,家上易,13
【裁判日期】    991020
【裁判案由】    分割遺產等
【裁判全文】
臺灣高等法院臺中分院民事判決        97年度家上易字第13號
上  訴  人  Ｑ○○
上  訴  人  Ｕ○○
上  訴  人  宇○○
上  訴  人  ｕ○○
上  訴  人  Ｇ○○
上  訴  人  午○○
上  訴  人  Ｗ○○
上  訴  人  Ｍ○○○
上  訴  人  Ｖ○○
上  訴  人  Ｘ○○
上  訴  人  ｉ○○
上  訴  人  Ｙ○○
上  訴  人  ｗ○
上  訴  人  Ｐ○○
上  訴  人  Ｎ○○
上  訴  人  Ｏ○○
上  訴  人  ａ○○○
上  訴  人  Ｒ○○
上  訴  人  Ｉ○○
上  訴  人  Ｋ○○
上  訴  人  Ｊ○○
                        
上  訴  人  地○○
上  訴  人  玄○○
上  訴  人  戌○○
上列二十四人
共      同
訴訟代理人  廖瑞鍠律師
複  代理人  甲Ｌ○    住台中市○○○路○○號○○樓
上  訴  人  甲天○（ｇ○○之承受訴訟人）
                      住桃園縣桃園市○○街○○巷○○號
上  訴  人  甲亥○（ｇ○○之承受訴訟人）
                      住台中縣后里鄉○村路○○號
上  訴  人  甲戌○（ｇ○○之承受訴訟人）
                      住台北市○○區○○路○○巷○○弄○○號○○樓
上  訴  人  甲Ｈ○（ｘ○○之承受訴訟人）
                      住台北縣中和市○○路○○號
上  訴  人  甲Ｊ○（ｘ○○之承受訴訟人）
                      住台北市○○區○○街○○巷○○弄○○號○○樓
上  訴  人  甲Ｉ○（即○○○）（ｘ○○之承受訴訟人）
                      住台北縣永和市○○路○○巷○○號○○樓
上 列六 人
共      同
訴訟代理人  吳光陸律師
            廖瑞鍠律師
複  代理人  甲Ｌ○    住台中市○○○路○○號○○樓
視同上訴人  甲丁○    住台北縣土城市○○街○○巷○○號
視同上訴人  甲戊○（即宗美佐）
                      住日本東京都○○區代代木一丁目○○番
                        地
視同上訴人  甲丙○    住台北縣土城市○○街○○號○○樓
視同上訴人  甲庚○    住台北縣土城市○○街○○巷○○號
視同上訴人  甲己○    住台北縣土城市○○街○○號○○樓
視同上訴人  ｊ○○    住台中市○區○○路○○號
視同上訴人  Ｃ○○    住台中縣后里鄉○村路○○號
視同上訴人  ｂ○○    住台中縣后里鄉○村路○○號
視同上訴人  ｃ○○    住台中縣神岡鄉○○街○○巷○○號
視同上訴人  酉○○    住台中市○區○○○○○巷○○弄○○號
視同上訴人  ｄ○○○  住台中縣豐原市○○路○○巷○○號
視同上訴人  Ａ○○    住苗栗縣苗栗市○○路○○號○○樓
視同上訴人  Ｂ○○    住台中縣豐原市○○路○○巷○○號
視同上訴人  亥○○    住台中縣后里鄉○村路○○號
視同上訴人  丑○○○  住台中市○區○○街○○巷○○號
視同上訴人  ｙ○○○  住台中縣○○鎮○○路○○號
視同上訴人  未○      住台中縣○○鎮○街○○巷○○號
視同上訴人  ｋ○○    住台北縣三重市○○○路○○號○○樓
視同上訴人  Ｈ○○    住彰化縣○○鎮○○街○○巷○○弄○○號
視同上訴人  Ｌ○○○  住台中縣潭子鄉○○村○○路○段○○號
                        之○○
視同上訴人  ｅ○○    住台中縣潭子鄉○○村○○路○段○○號
                        之○○
視同上訴人  黃○○    住台中縣豐原市○○路○○號○○樓之○○
視同上訴人  Ｆ○○    住台中縣潭子鄉○○村○○路○段○○號
                        之○○
視同上訴人  ｈ○○    住台中縣潭子鄉○○路○段○○號之○○
視同上訴人  乙○○○  住台北市○○區○○路○○巷○○弄○○號○○樓
視同上訴人  宙○○    住台中縣后里鄉○村路○○號
視同上訴人  寅○○    住台中市○○區○○○○路○○號○○樓之
                        ○○
視同上訴人  Ｓ○○    住台中市○○區○○○○路○○號○○樓之
                        ○○
視同上訴人  Ｚ○○    住台中市○○區○○○○路○○號○○樓之
                        ○○
視同上訴人  Ｔ○○    住台中市○○區○○○○路○○號○○樓之
                        ○○
視同上訴人  ｍ○○    住台北縣土城市○○路○段○○巷○○號○○樓
視同上訴人  甲辛○    住台北縣土城市○○路○段○○號○○樓
視同上訴人  甲乙○    住台北市○○區○○○街○○號○○樓之○○
視同上訴人  甲甲○    住台北市○○區○○○路○段○○號○○樓
視同上訴人  ｌ○○    住台北縣土城市○○路○段○○巷○○號○○
                        樓
視同上訴人  ｎ○○    住台北縣三重市○○路○段○○號○○樓
視同上訴人  甲丑○（即○○○○）
                      住日本國大阪市○○區天神町一丁目○○
                        ○○番地○○
                     （公示送達）
視同上訴人  甲子○○  住台中縣后里鄉○○路○○號
視同上訴人  甲申○    住台北市○○區○○街○○之○○號地下
視同上訴人  甲午○    住彰化縣彰化市○○路○段○○號
視同上訴人  甲癸○    住台北市○○區○○街○○號○○樓之○○
視同上訴人  甲未○    住台中縣○○鎮○○路○段○○號
視同上訴人  甲壬○    住台北市○○區○○路○○巷○○號
視同上訴人  甲寅○    住台中縣后里鄉○○路○○之○○號
視同上訴人  甲卯○    住桃園縣龜山鄉○○街○○巷○○號○○樓
視同上訴人  甲辰○    住台北市○○區○○街○○巷○○號○○樓
                      （公示送達）
視同上訴人  甲巳○    住台北縣蘆洲市○○路○○巷○○號○○樓
視同上訴人  巳○○    住苗栗縣○○鎮○市路○段○○號○○樓
視同上訴人  ｑ○○    住台中市○○區○○○○街○○號○○樓
視同上訴人  ｔ○○    住台中縣大安鄉○○路○○號
                      （公示送達）
視同上訴人  ｖ○○    住彰化縣○○鎮○○路○段○○巷○○號
視同上訴人  ｏ○○    住高雄市○○區○○○路○○號
視同上訴人  ｓ○○    住新竹市○○區○○路○○巷○○號
視同上訴人  ｐ○○    住南投縣南投市○○街○○巷○○號
視同上訴人  ｒ○○    住桃園縣桃園市○○路○段○○巷○○弄○○
                        號
視同上訴人  丁○○    住台中市○○區○○街○○號
視同上訴人  壬○○    住台北市○○區○○路○○段○○巷○○街○○號
                        -1
                      （公示送達）
視同上訴人  癸○○    住台北市○○區○○○路○段○○巷○○號○○
                        樓
視同上訴人  子○○    住台北縣新店市○○路○段○○巷○○弄○○
                        號
視同上訴人  辛○○    住南投縣○○鎮○○路○○號
視同上訴人  己○○    住台北縣蘆洲市○○街路○○號○○樓之○○
視同上訴人  辰○○    住南投縣○○鎮○○路○○號
視同上訴人  戊○○    住台北市○○區○○路○○段○○巷○○弄○○號
                        ○○樓
視同上訴人  卯○○    住台北市○○區○○路○○段○○巷○○弄○○號
                        ○○樓
視同上訴人  庚○○    住日本東京都八王子市綠町○○番地○○
                      （公示送達）
視同上訴人  丙○○○（甲Ｗ○○、Ｄ○○之承受訴訟人）
                      住台北縣板橋市○○路○段○○巷○○弄○○之
                        ○○號
視同上訴人  Ｅ○○（甲Ｗ○○、Ｄ○○之承受訴訟人）
                      住台中縣后里鄉○○村○○路○○巷○○之
                        ○○號
視同上訴人  甲酉○○（甲Ｗ○○、Ｄ○○之承受訴訟人）
                      住台北縣坪林鄉○○村九芎林○○之○○號
視同上訴人  甲○○○（甲Ｗ○○、Ｄ○○之承受訴訟人）
                      住台中縣后里鄉○里村○里路○○號
視同上訴人  ｆ○○（甲Ｗ○○、Ｄ○○之承受訴訟人）
                      住台中縣后里鄉○○村○○路○○號
視同上訴人  申○○（甲Ｗ○○、Ｄ○○之承受訴訟人）
                      住台北市○○區○○路1段○○號○○樓之○○
視同上訴人  甲黃○○（天○○之承受訴訟人）
                      住台中縣潭子鄉○○路○段○○巷○○號
視同上訴人  甲Ｃ○（天○○之承受訴訟人）
                      住台中縣潭子鄉○○路○段○○巷○○號
視同上訴人  甲Ａ○（天○○之承受訴訟人）
                      住台中縣潭子鄉○○路○段○○巷○○號
視同上訴人  甲Ｂ○（天○○之承受訴訟人）
                      住台中縣潭子鄉○○路○段○○巷○○號
追  加被告  甲宙○    住台中縣○○鎮○街○○號
追  加被告  甲Ｇ○    住新竹縣湖口鄉○○街○○號
追  加被告  甲Ｆ○    住高雄市○○區○○路○○之○○號
追  加被告  甲Ｋ○○  住台中縣○○鎮○○街○○巷○○號
追  加被告  甲Ｒ○    住台中縣○○鎮○○街○○巷○○號
追  加被告  甲Ｄ○○（即○○○○）
                      住日本東京都調布市飛田給三丁目○○番
                        地○○
追  加被告  甲玄○    住台中縣○○鎮○街○○號
追  加被告  甲Ｑ○    住台中縣○○鎮○街○○巷○○號
追  加被告  甲Ｎ○    住台中縣○○鎮○街○○巷○○號
追  加被告  甲Ｐ○    住台中縣○○鎮○街○○巷○○號
追  加被告  甲Ｏ○    住台中縣○○鎮○街○○巷○○號
追  加被告  甲Ｍ○    住台中縣潭子鄉○○○街○○號○○樓
被  上訴人  ｚ○○○  住台中市○區○○○街○○號○○樓○○
訴訟代理人  許博堯律師
複  代理人  甲宇○    住台中縣豐原市○○路○○巷○○號○○樓之○○
複  代理人  甲Ｅ○    住同上
複  代理人  甲地○    住同上
上列當事人間請求分割遺產等事件，上訴人對於民國97年4月18
日臺灣臺中地方法院96年度家訴字第352號第一審判決提起上訴
，本院於99年9月29日言詞辯論終結，判決如下：
    主  文
上訴人Ｑ○○、Ｕ○○、甲天○、甲亥○、甲戌○（以上三人為
ｇ○○之繼承人）等五人就其被繼承人甲Ｓ○○所有如附表一（
一）編號1至編號5所示五筆土地應辦理繼承登記。上訴人甲天○
、甲亥○、甲戌○就附表一（一）編號6至28號所示土地應辦理
繼承登記。
視同上訴人Ｌ○○○、ｅ○○、甲Ｔ○、黃○○、Ｆ○○等五人
就其被繼承人甲Ｕ○所有如附表一（一）編號1至5所示五筆土地
所有權應辦理繼繼承。
視同上訴人丁○○、壬○○、癸○○、子○○、辛○○、己○○
、辰○○、戊○○、卯○○、庚○○等十人，就其被繼承人甲V
○所有如附表一（一）編號1至5所示五筆土地所有權應辦理繼承
登記。
視同上訴人丙○○○、Ｅ○○、甲酉○○、甲○○○、ｆ○○及
申○○等六人就其被繼承人甲Ｗ○○所有如附表一（一）編號1
至5所示五筆土地所有權應辦理繼承登記。
視同上訴人甲黃○○、甲Ｃ○、甲Ｂ○及甲Ａ○等四人就其被繼
承人天○○所有如附表一（一）編號1至13所示十三筆土地所有
權應辦理繼承登記。
上訴人甲Ｈ○、甲Ｊ○、甲Ｉ○（即○○○）等三人就其被繼承
人ｘ○○如所有如附表一（一）所示二十八筆土地所有權應辦理
繼承登記。
兩造就被繼承人甲Ｘ○所遺如附表一所示之遺產，應依附表二之
應繼分明細表所示應繼分比例分配，並就附表一（一）所示土地
部分辦理分別共有登記。
被上訴人其餘變更之訴駁回。
第一、二審訴訟費用由兩造依附表二所示應繼分比例負擔。
    事實及理由
甲、程序部分
一、按於第二審為訴之變更或追加，非經他造同意，不得為之，
    但該訴訟標的對於數人必須合一確定時，追加其原非當事人
    之人為當事人者，不在此限，此觀民事訴訟法第446條第1項
    、第255條第1項第5款規定自明。本件請求分割遺產訴訟性
    質上為固有必要共同訴訟，其訴訟標的之法律關係對於全體
    繼承人必須合一確定，且應列全體繼承人為當事人，惟原告
    即被上訴人於原審起訴時未列他繼承人即上訴人甲宙○、甲
    Ｇ○、甲Ｆ○、甲Ｋ○○、甲Ｒ○、○○○○（即甲Ｄ○○
    ）、甲玄○、甲Ｑ○、甲Ｎ○、甲Ｐ○、甲Ｏ○、甲Ｍ○等
    （以上12人為甲Ｙ○○之繼承人）為被告，嗣於本院審理中
    追加（本院卷第二宗，第155頁），核其追加，洵屬有據，
    應予准許。又被上訴人於原審起訴時聲明：（一）上訴人Ｑ
    ○○、Ｕ○○、ｇ○○等3人，應就其被繼承人甲Ｓ○○所
    有，如原判決附表一所示之5筆土地（即本院判決附表一編
    號1至5），辦理繼承登記。（二）視同上訴人Ｌ○○○、ｅ
    ○○、ｈ○○、黃○○、Ｆ○○等5人，應就其被繼承人甲
    U○所有，如原判決附表一所示之5筆土地，辦理繼承登記
    。（三）視同上訴人丁○○、壬○○、癸○○、子○○、辛
    ○○、己○○、辰○○、戊○○、卯○○、庚○○等10人，
    應就其被繼承人甲Ｖ○所有，如原判決附表一所示之5筆土
    地，辦理繼承登記。（四）兩造應就被繼承人甲Ｘ○所遺如
    原判決附表二所示之土地（即本院判決附表一所示編號6至
    28 ）辦理繼承登記。（五）兩造就被繼承人甲Ｘ○所遺如
    原判決附表三所示遺產，依原判決附表三之一、三之二所示
    之應繼分比例分配之。嗣於本院審理中更正聲明為：（一）
    上訴人Ｑ○○、Ｕ○○、甲天○、甲亥○、甲戌○（以上3
    人為ｇ○○之全體繼承人）等5人，就其被繼承人林瓊如所
    有附表一所示28筆土地所有權應辦理繼承登記。（二）視同
    上訴人Ｌ○○○、ｅ○○、甲Ｔ○、黃○○、Ｆ○○等5人
    就其被繼承人甲Ｕ○所有如附表一所示28筆土地所有權應辦
    理繼承登記。（三）視同上訴人丁○○、壬○○、癸○○、
    子○○、辛○○、己○○、辰○○、戊○○、卯○○、庚○
    ○等10人，就其被繼承人甲Ｖ○所有如附表一所示28筆土地
    所有權應辦理繼承登記。（四）視同上訴人丙○○○、Ｅ○
    ○、甲酉○○、甲○○○、ｆ○○及申○○等6人就其被繼
    承人甲Ｗ○○所有如附表一所示28筆土地所有權應辦理繼承
    登記。（五）視同上訴人甲黃○○、甲Ｃ○、甲Ｂ○及甲Ａ
    ○等4人就其被繼承人天○○所有如附表一所示28筆土地所
    有權應辦理繼承登記。（六）上訴人甲Ｈ○、甲Ｊ○、甲Ｉ
    ○（即甲I○）等3人就其被繼承人ｘ○○如所有如附表一
    所示28 筆土地所有權應辦理繼承登記。（七）兩造就被繼
    承人甲Ｘ○所遺如附表一所示之遺產，應依附表二之應繼分
    明細表所示應繼分辦理分別共有登記。（八）訴訟費用由兩
    造依附表二之持分比例負擔（見本院卷第六宗，第58頁至第
    59頁）。經核並無不合，亦應准許，即被上訴人於原審之聲
    明視為撤回，本院僅就被上訴人更正後之聲明而為審理，合
    先敘明。
二、按當事人死亡者，訴訟程序在有繼承人、遺產管理人或其他
    依法令應續行訴訟之人承受其訴訟以前當然停止；承受訴訟
    人，於得為承受時，應即為承受之聲明；他造當事人，亦得
    聲明承受訴訟，民事訴訟法第168條、第175條分別定有明文
    。本件視同上訴人天○○、Ｄ○○（甲Ｗ○○之繼承人）、
    上訴人ｇ○○、ｘ○○於訴訟中死亡，被上訴人分別於97年
    10月16日、97年10月28日、99年4月30日具狀聲明應由天○
    ○之繼承人即視同上訴人甲黃○○、甲Ｃ○、甲Ａ○、甲Ｂ
    ○承受天○○之訴訟；由Ｄ○○之繼承人即視同上訴人丙○
    ○○、Ｅ○○、甲酉○○、甲○○○、ｆ○○、申○○承受
    Ｄ○○之訴訟；由ｇ○○之繼承人即上訴人甲天○、甲亥○
    、甲戌○承受ｇ○○之訴訟；由ｘ○○之繼承人即上訴人甲
    Ｈ○、甲Ｊ○、甲I○承受ｘ○○之訴訟，並提出上開被繼
    承人等之除戶戶籍謄本、繼承系統表及其全體繼承人之戶籍
    謄本等為證（本院卷第二宗，第150至154頁、第215頁至222
    頁、本院卷四，第35至46頁），經核並無不合，均應准許。
三、視同上訴人甲丁○、甲戊○（○○○○）、甲丙○、甲庚○、
    甲己○、ｊ○○、Ｃ○○、ｂ○○、ｃ○○、酉○○、ｄ○
    ○○、Ａ○○、Ｂ○○、亥○○、丑○○○、ｙ○○○、未
    ○、ｋ○○、Ｈ○○、Ｌ○○○、ｅ○○、黃○○、Ｆ○○
    、ｈ○○、乙○○○、宙○○、寅○○、Ｓ○○、Ｚ○○、
    Ｔ○○、ｍ○○、甲辛○、甲乙○、甲甲○、ｌ○○、ｎ○
    ○、甲丑○（○○○○）、甲子○○、甲申○、甲午○、甲
    癸○、甲未○、甲壬○、甲寅○、甲卯○、甲辰○、甲巳○
    、巳○○、ｑ○○、ｔ○○、ｖ○○、ｏ○○、ｓ○○、ｐ
    ○○、ｒ○○、丁○○、壬○○、癸○○、子○○、辛○○
    、己○○、辰○○、戊○○、卯○○、庚○○、丙○○○、
    Ｅ○○、甲酉○○、甲○○○、ｆ○○、申○○（以上6人
    為甲Ｗ○○、Ｄ○○之承受訴訟人）、甲黃○○、甲Ｃ○、
    甲Ａ○、甲Ｂ○（以上4人為天○○之承受訴訟人）、追加
    被告甲宙○、甲Ｇ○、甲Ｆ○、甲Ｋ○○、甲Ｒ○、甲Ｄ○
    ○（○○○○）、甲玄○、甲Ｑ○、甲Ｎ○、甲Ｐ○、甲Ｏ
    ○、甲Ｍ○等，經合法通知，未於言詞辯論期日到場，核無
    民事訴訟法第386條各款所列情事，爰依被上訴人之聲請，
    由其一造辯論而為判決。
乙、實体方面：
一、本件被上訴人起訴主張：附表一所示之28筆土地及未辦保存
    登記建物即附表一（二）門牌號碼台中縣后里鄉○村路○○○
    號房屋為被繼承人甲Ｘ○之遺產，兩造即全体繼承人各按應
    繼分比例共同繼承，惟兩造迄今未辦理繼承登記，就系爭遺
    產商議多年，均無法達成分割協議，爰依民法第1164條規定
    ，訴請分割遺產，並由兩造按應繼分比例計算各應有部分比
    例分別以如原審判決附表三之一、三之二所示分別共有被繼
    承人甲Ｘ○之上開遺產，求為判決：（一）被告Ｑ○○、Ｕ
    ○○、ｇ○○等三人，應就其被繼承人甲Ｓ○○所有，如原
    判決附表一所示之五筆土地（即本院判決附表一編號1至5）
    ，辦理繼承登記。（二）被告Ｌ○○○、ｅ○○、ｈ○○、
    黃○○、Ｆ○○等五人，應就其被繼承人甲Ｕ○所有，如原
    判決附表一所示之五筆土地，辦理繼承登記。（三）被告丁
    ○○、壬○○、癸○○、子○○、辛○○、己○○、辰○○
    、戊○○、卯○○、庚○○等十人，應就其被繼承人甲Ｖ○
    所有，如原審判決附表一所示之五筆土地，辦理繼承登記。
    （四）兩造應就被繼承人甲Ｘ○所遺如原判決附表二所示之
    土地（即本院判決附表一所示編號6至28）辦理繼承登記。
    （五）兩造就被繼承人甲Ｘ○所遺如原審判決附表三所示遺
    產，依原審判決附表三之一、三之二所示之應繼分比例分配
    之。
二、經原審為被上訴人全部勝訴判決（除訴訟費用外），上訴人
    不服，提起上訴，被上訴人於本院為訴之追加，並更正聲明
    為：（一）上訴人Ｑ○○、Ｕ○○、甲天○、甲亥○、甲戌
    ○（以上3人為ｇ○○之全体繼承人）等5人，就其被繼承人
    甲Ｓ○○附表一所示28筆土地所有權應辦理繼承登記。（二
    ）視同上訴人Ｌ○○○、ｅ○○、甲Ｔ○、黃○○、Ｆ○○
    等5人就其被繼承人甲Ｕ○如附表一所示28筆土地所有權應
    辦理繼承登記。（三）上訴人丁○○、壬○○、癸○○、子
    ○○、辛○○、己○○、辰○○、戊○○、卯○○、庚○○
    等10人就其被繼承人甲Ｖ○如附表一所示28筆土地所有權應
    辦理繼承登記。（四）視同上訴人丙○○○、Ｅ○○、甲酉
    ○○、甲○○○、ｆ○○及申○○等6人就其被繼承人甲W
    ○○如附表一所示28筆土地所有權應辦理繼承登記。（五）
    視同上訴人甲黃○○、甲Ｃ○、甲Ｂ○及甲Ａ○等4人就其
    被繼承人○○○如附表一所示28筆土地所有權應辦理繼承登
    記。（六）上訴人甲Ｈ○、甲Ｊ○、甲Ｉ○（即甲I○）等
    3人就其被繼承人ｘ○○如如附表一所示28筆土地所有權應
    辦理繼承登記。（七）兩造就被繼承人甲Ｘ○所遺如附表一
    所示之遺產，應依附表二之應繼分明細表所示應繼分辦理分
    別共有登記。（八）訴訟費用由兩造依附表二之持分比例負
    擔。另其於本院陳述略以：
    （一）甲Ｚ○於40年6月4日死亡時，伊（20年8月4日生）尚
          未成年，對甲Ｚ○遺產稅申報乙事無法知悉。惟經伊
          向甲Ｚ○其餘繼承人查詢，其他繼承人告知絕無為伊
          代辦拋棄繼承，且依鈞院71年度財抗字第108號刑事
          裁定所載，伊亦列名甲Ｚ○之遺產稅納稅義務人，可
          見上訴人主張伊拋棄伊父甲Ｚ○遺產之繼承乙節，顯
          非事實。且縱有他人以伊名義向法院辦理拋棄繼承，
          參照民法第1088條第2項之規定，對伊亦不生拋棄繼
          承之效力。另依台中縣后里鄉○○段56-1、56-3、56
          -4、56-5地號等土地之土地登記謄本所載，伊與酉○
          ○等人共同繼承伊母甲ｂ○之遺產，而伊母甲ｂ○對
          甲Ｘ○之遺產有繼承權，則伊對甲Ｘ○之遺產自亦有
          繼承權。
    （二）伊所主張之遺產分割方法係終止兩造就被繼承人甲X
          ○遺產之公同共有關係，改由各繼承人依應繼分比例
          分別共有，並非主張以原物分割之方式分割甲Ｘ○之
          遺產，因此，縱本件建物業經主管機關列為縣定古蹟
          ，惟此分割方法亦無毀損古蹟之虞，況文化資產保存
          法第28條，並未禁止古蹟及其所定著土地所有權之移
          轉，而伊僅係主張將古蹟所有權（公同共有關係）變
          更共有之型態（改為分別共有），尚不涉及古蹟所有
          權之移轉，應更無不可為之之理。又文化資產保存法
          第30條規定，係禁止對古蹟為營建工程及開發行為，
          而原審法院所採行之遺產分割方法並未涉及該條所定
          之禁止行為，故上訴人稱本件建物為縣定古蹟，是該
          建物及其坐落基地不得分割等語，應係對上開規定之
          誤解。
    （三）本件之訴訟標的係分割遺產，此由伊在原審起訴狀訴
          之聲明欄第三項記載「兩造就被繼承人甲Ｘ○遺產如
          附表三所示29筆不動產，請求准予分割」即明。而依
          最高法院96年台上字第650號、台灣高等法院94年家
          上字第234號及新竹地方法院94年家訴字第27號等判
          決要旨，將遺產之公同共有關係終止，改為分別共有
          關係，性質上即屬分割遺產方法之一，屬法院之職權
          。且在公同共有遺產分割自由之原則下，民法第1164
          條所稱之「得隨時請求分割」，依同法第829條及第
          830條第1項規定觀之，自應解為包含請求終止公同共
          有關係在內，俾繼承人之公同共有關係歸於消滅而成
          為分別共有。故上訴人稱原審法院將兩造公同共有關
          係終止，改以分別共有方式作為分割遺產之方法，並
          非合法，顯非有據。
    （四）又甲ａ○係甲Ｚ○之養女，依74年6月3日修正之民法
          第1142條第2項規定，甲ａ○之應繼分應為甲Ｚ○婚
          生子女之2分之1。故計算兩造之應繼分時，甲Ｚ○這
          一系應依上開規定計算之。依此計算，上訴人等之應
          繼分即如伊於97年10月28日聲明狀附表二所載。故該
          附表並無錯誤。
三、上訴人等則聲明：（一）原判決廢棄。（二）被上訴人在第
    一審之訴駁回。（三）第一、二審訴訟費用由被上訴人負擔
    。其等陳述略以：
    （一）被上訴人ｚ○○○之父為甲Ｚ○，乃本件被繼承人甲
          Ｘ○之次子，甲Ｘ○於37年9月18日死亡，甲Ｚ○於
          40年6月4日死亡，甲Ｚ○去世時，僅其配偶甲ｂ○及
          六個兒子繼承甲Ｚ○之遺產，其餘女兒均拋棄繼承，
          此有41年間之遺產稅繳納證明書可稽。另南投縣警察
          局80年間辦理甲Ｘ○名下之○○鎮○○段○○號土地徵
          收案，被上訴人亦未領取。是被上訴人既已拋棄甲Ｚ
          ○、甲ｂ○之遺產繼承權，其已非甲Ｘ○之遺產繼承
          人，再提起本件訴訟，自非適法。
    （二）遺產分割係處分行為，非經登記不得為之，而本件附
          表一（二）所示未保存登記建物等既尚未辦理繼承登
          記，則依民法第759條規定，自不得分割。又依最高
          法院88年度台上字第2837號判決意旨，法院裁判分割
          遺產係以遺產為一體，整個的分割，而非以遺產中個
          個財產之分割為對象，除經全體公同共有人同意，僅
          就特定財產為分割，否則依法自應以全部遺產為分割
          對象。因此，被繼承人遺產中既有未辦保存登記之建
          物未辦理繼承登記不能分割，則其餘已辦畢繼承登記
          之土地，自亦不得請求分割。且本件未辦保存登記建
          物業經台中縣政府依文化資產保存法第14條規定，指
          定為縣定古蹟，自應受文化資產保存法之保護，而屬
          民法第823條第1項所定之「物之使用目的不能分割」
          之情形，因此，該建物及其坐落基地依法均不得分割
          。
    （三）上訴人不同意以分別共有方式分割古蹟部分，因此涉
          及土地法第34條之1之規定，若以分別共有方式分割
          之後，被上訴人就可依該規定處理。而最高法院85年
          度台上字第872號、95年度台上字第2458號、85年度
          台上字第872號等判決意旨均揭明，繼承人將公同共
          有之遺產變更為分別共有，應經全體繼承人同意始得
          為之，上訴人既不同意，原審逕以分別共有方式分割
          ，顯非有據。至原審法院所援引之最高法院93年度台
          上字第2629號判決應屬少數意見。又原審法院另援引
          之最高法院82年度台上字第748號、85年度台上字第
          1873號等判決意旨，應亦係認將遺產由公同共有變更
          為分別共有登記，應經全體繼承人同意，非可以訴訟
          請求變更。故原審法院援引上開二則判決，復為與該
          判決意旨相違之判決，顯非適當。
    （四）又甲Ｙ○○於明治39年4月1日出生，於明治39年9月1
          3日因被甲ｃ○收養為「媳婦仔」，而自生父甲Ｘ○
          家除戶。於大正11年5月18日與甲ｃ○之子甲ｄ○成
          婚，則甲Ｙ○○應對生父甲Ｘ○之遺產無繼承權。故
          被上訴人於97年10月28聲明狀附表二所載上訴人等之
          應繼分有誤，應以原審判決附表所載為準。但如甲Ｙ
          ○○對甲Ｘ○之遺產有繼承權且被上訴人又未拋棄對
          甲Ｘ○之遺產繼承權，則上訴人對被上訴人98年3月
          25日陳報（三）狀所載即附表二關於上訴人等部分之
          應繼分明細則無意見。
四、本件被上訴人主張被繼承人甲Ｘ○於37年9月18日死亡，遺
    有如附表一所示不動產，伊父甲Ｚ○於40年6月4日死亡，伊
    係甲Ｘ○遺產之繼承人等情。已據其提出土地登記簿謄本、
    被繼承人甲Ｘ○除戶謄本、繼承系統表、戶籍謄本等為證。
    上訴人除辯稱：被上訴人已拋棄對其父母甲Ｚ○、甲ｂ○之
    繼承權，故否認被上訴人對甲Ｘ○遺產有繼承權外，其餘被
    上訴人前揭主張均自認為真正等情。而查，台灣台中地方法
    院並未曾受理被上訴人拋棄繼承權之案件，有該院97年9月
    23日中院彥家科字第103681號函附卷足稽（見本院卷第二宗
    第57頁），就上訴人所提出之41年間甲Ｚ○死亡之遺產稅繳
    納證明書，財政部台灣省中區國稅局台中縣分局亦以97年9
    月19日中區國稅中縣一字第0970038684號函謂查無相關資料
    （見本院卷第二宗第6頁），是上訴人以上開遺產稅繳納證
    明書繳納義務人未列名被上訴人為由，主張被上訴人已拋棄
    對甲Ｚ○、甲ｂ○之繼承權一節，已難遽信為真正。況台中
    縣后里鄉○○段56-1、56-3、56-4、56-5地號等土地之土地
    登記謄本亦載，被上訴人與酉○○、甲ｅ○、丑○○○、ｙ
    ○○○、未○、Ｗ○○、Ｙ○○等人共同繼承伊母甲ｂ○之
    遺產，有土地登記簿謄本附卷足稽（見本院卷第二宗第18至
    第47頁），顯見被上訴人並未拋棄對其父母之繼承權。至上
    訴人固提出74年5月1日由被上訴人、丑○○○、ｙ○○○所
    具名之成年人遺產繼承權拋棄書（見本院卷第二宗第145、
    146頁），載明對甲ｂ○、甲Ｚ○之財產遺產拋棄繼承。惟
    74年6月3日修正前民法第1174條規定：繼承人得拋棄繼承。
    前項拋棄，應於知悉其得繼承之時起二個月內，以書面向法
    院、親屬會議或其他繼承人為之。本件被上訴人之被繼承人
    甲Ｚ○係40年6月4日死亡，甲ｂ○係43年10月23日死亡，而
    前開上訴人所提出之成年人遺產繼承拋棄書係74年5月1日所
    出具，縱該拋棄書為真正，依前揭法條規定，距被繼承人死
    亡已逾二個月，亦不生拋棄繼承之效力，且上訴人並未能舉
    證證明被上訴人已合法將上開拋棄書通知其他繼承人、法院
    或親屬會議，是亦不得徒以上開74年5月1日之成年人遺產拋
    棄書而為不利於被上訴人之認定。再者，被上訴人係20年8
    月4日生，甲Ｚ○於40年6月4日死亡，則被上訴人之父甲Ｚ
    ○死亡時，被上訴人尚未成年，41年之遺產稅繳納證明書，
    固未載被上訴人之名義，然縱有其他法定代理人為被上訴人
    辦理拋棄繼承權，依民法第1088條第2項規定，對被上訴人
    亦不生拋棄繼承權之效力。更何況如前揭所述，台灣台中地
    方法院已函覆稱並無被上訴人拋棄繼承權之案件。從而，上
    訴人主張被上訴人對甲Ｘ○之遺產無繼承權，不得提起本件
    訴訟云云。自非足取。
五、次查，甲Ｘ○之繼承人及其應繼分如附表二所示，亦據被上
    訴人提出戶籍謄本、繼承系統表等附卷足稽。雖上訴人辯稱
    甲Ｙ○○已被甲ｃ○收養為「媳婦仔」，對其生父甲Ｘ○之
    遺產無繼承權云云。但甲Ｙ○○於明治39年4月1日出生，為
    甲Ｘ○之女，於明治39年9月13日被甲ｃ○收養為「媳婦仔
    」，自生父甲Ｘ○家除戶，於大正11年與甲ｃ○之子甲ｄ○
    結婚，於80年4月28日死亡。有繼承系統表、戶籍謄本（見
    本院卷第二宗第192頁至205頁）附卷足證，而依內政部頒布
    繼承登記法令補充規定第38點所載，日據時期媳婦仔係以將
    來婚配養家男子為目的而收養之異性幼女，縱本姓上冠以養
    家之姓，其與養家僅有姻親關係，並無擬制血親關係，性質
    上與養女有別，對養家之財產不得繼承，而與其本生父母互
    有繼承權。故日據時代經戶籍登記為「媳婦仔」者，對其本
    生父母仍有繼承權（見本院卷第二宗第208頁）。本件甲Y
    ○○對被繼承人甲Ｘ○之遺產即有繼承權，即其全體繼承人
    甲宙○、甲Ｇ○、甲Ｆ○、甲Ｋ○○、甲Ｒ○、甲Ｄ○○、
    甲玄○、甲Ｑ○、甲Ｎ○、甲Ｐ○、甲Ｏ○、甲Ｍ○等十二
    人即有繼承權，被上訴人追加為被告，自無不當。渠等與其
    他甲Ｘ○之繼承人，其應繼分比例如附表二所示，亦為上訴
    人所不爭執（見本院卷第六宗第27頁）。是堪認兩造之應繼
    分比例如附表二所示。
六、又按，繼承人有數人時，於遺產分割前，各繼承人對遺產為
    公同共有；繼承人得隨時請求分割遺產，公同共有物分割之
    方法，除法律另有規定外，應依關於共有物分割之規定。但
    因物使用目的或契約訂有不分割期限者，不在此限。另分割
    方法不能協議決定者，法院得因任何共有人之聲請命為分配
    。此觀民法第1164條前段、第830條第2項、第831條、第823
    條、第840條第2項規定自明。本件兩造均為甲Ｘ○之繼承人
    ，甲Ｘ○遺有如附表一所示之不動產，既經認定如前揭所述
    ，被上訴人請求分割遺產自屬有據。雖上訴人辯稱：本件甲
    X○遺產中附表一（二）所示之建物既未辦保存登記，亦未
    辦理繼承登記，依民法第759條規定及最高法院68年第13次
    民事庭會議決議，自不得分割云云。惟請求分割遺產固屬處
    分行為，民法第759條亦謂因繼承於登記前已取得不動產物
    權者，非經登記，不得處分其物權。但此係為貫徹登記要件
    主義之本旨，於遺產本身為經保存登記之物權而言。若未經
    第一次總登記之不動產，亦無從於地政機關為繼承登記，自
    無民法第759條之適用，亦非最高法院68年第13次民事庭會
    議所指之對象。蓋未經保存登記之違章建築雖為地政機關所
    不許登記，但非不得以之為交易之標的，於原始建築人出賣
    該建物時，一般法則既負有交付其物於買受人之義務，使取
    得事實上之處分權，殊不得以有不能登記即謂不能為處分行
    為。故上訴人以附表一（二）所示之建物未經保存登記，而
    謂被上訴人不得請求分割甲Ｘ○之遺產一節，自非足取。至
    其所舉台灣士林地方法院95年家訴字第23號、台灣板橋地方
    法院95年度家訴字第160號、97年家訴字第59號判決，並無
    拘束本院之效力，併予敘明。
七、上訴人另主張：本件附表一（二）所示之未辦保存登記之建
    物，業經台中縣政府依文化資產保存法第14條指定為縣定古
    蹟，自應受文化資產保存法之保護，而屬民法第823條第1項
    所定之「物之使用目的不能分割」之情形，故同屬○○○遺
    產之附表一（一）所示土地亦不得分割云云。惟文化資產保
    存法第28條係謂：古蹟及其所定著土地所有權移轉前，應先
    通知主管機關，其屬私有者，除繼承者外，主管機關有依同
    樣條件優先購買之權。此並不否認經核定為古蹟者仍得為買
    賣之標的物，僅係為保存古蹟，使主管機關有優先承買之權
    而已，故如分割方法不致破壞古蹟存在之完整性，即非不得
    為分割。是上訴人前開所辯，亦非足取。
八、再按繼承人得隨時請求分割遺產，已如前揭六所述，而將遺
    產之公同共有關係終止改為分別共有關係，性質上亦屬分割
    遺產之方法之一。且依民法第759條規定，就已經保存登記
    之遺產固須先經繼承登記，始得為之，則為當事人訴訟經濟
    計，以一訴請求辦理繼承登記，判合併分割共有物之請求，
    自無不可，此有最高法院70年度第2次民事庭會議決議及最
    高法院69年台上字第1012號判例足參。本件被上訴人更正聲
    明第一項訴請Ｑ○○、Ｕ○○、甲天○、甲亥○、甲戌○就
    其被繼承人甲Ｓ○○之附表一（一）所示28筆土地辦理繼承
    登記部分，惟其中附表一（一）編號6至28號土地部分，Ｑ
    ○○、Ｕ○○已辦妥繼承登記，渠等二人僅就附表一（一）
    編號1至5部分尚未辦妥繼承登記，此有台中縣豐原地政事務
    所99年5月31日豐地登字第0990005367號函、台中縣東勢地
    政事務所99年6月2日中東地登字第0990004868號函、南投草
    屯地政事務所99年5月25日草地一字第0990003369號函、南
    投埔里地政事務所99年5月31日埔地一字第0990006125號函
    及附件在卷足稽（見本院卷第五宗第1頁、本院卷第四宗第
    234頁、第169頁、第205、206頁），故被上訴人聲明第一項
    請求Ｑ○○、Ｕ○○、甲天○、甲亥○、甲戌○就附表一（
    一）編號1至5辦理繼承登記，及甲天○、甲亥○、甲戌○就
    附表一（一）編號6至28號繼承登記部分為有理由，應予准
    許。但關於訴請就Ｑ○○，Ｕ○○就附表一編號6至28號部
    分辦理繼承登記，即非有據，應予駁回。至於視同上訴人Ｌ
    ○○○、ｅ○○、甲Ｔ○、黃○○、Ｆ○○等5人（以下簡
    稱Ｌ○○○等5人）就其被繼承人甲Ｕ○所有如附表一編號1
    至5所示五筆土地；視同上訴人丁○○、壬○○、癸○○、
    子○○、辛○○、己○○、辰○○、戊○○、卯○○、庚○
    ○等10人（以下簡稱丁○○等10人），就其被繼承人甲Ｖ○
    所有如附表一編號1至5所示五筆土地；視同上訴人丙○○○
    、Ｅ○○、甲酉○○、甲○○○、ｆ○○及申○○等6人（
    以下簡稱丙○○○等6人）就其被繼承人甲Ｗ○○所有如附
    表一編號1至5所示五筆土地，則均尚未辦妥繼承登記，被上
    訴人渠等辦理附表一（一）編號1至5部分辦理繼承登記，為
    有理由，應予准許。其餘附表一（一）編號6至28部分，視
    同上訴人Ｌ○○○等5人、丁○○等10人、丙○○○等6人均
    已辦妥繼承登記，有前揭各地政事務所函附卷可證，被上訴
    人之請求並無實益，顯欠缺權利保護要件，自應予駁回。又
    就被上訴人聲明第五項關於視同上訴人甲黃○○、甲Ｃ○、
    甲Ｂ○、甲Ａ○等4人部分（以下簡稱甲黃○○等4人），渠
    等就其被繼承人甲ｆ○關於附表一（一）編號1至13號部分
    土地尚未辦妥繼承登記，被上訴人就此部分之聲明，即屬有
    據，應予准許。至附表一（一）編號14至28號部分土地已辦
    妥繼承登記（見本院卷第四宗第169頁、第205、206頁），
    被上訴人請求即無理由，應予駁回。末查，上訴人甲Ｈ○、
    甲Ｊ○、甲Ｉ○等三人就其被繼承人ｘ○○部分對附表一（
    一）所示28筆土地既尚未辦妥繼承登記，亦有前揭各地政事
    務所函覆資料在卷足證，被上訴人聲明求為命渠等辦理繼承
    登記，即屬有據，應予准許。
九、末按公同共有遺產之分割方法，依民法第829條第830條第1
    項規定觀之，自應包含請求終止公同共有關係在內，將遺產
    公同共有關係終止，改為分別共有關係，性質上亦屬遺產分
    割方法之一。本件附表一（二）所示未辦保存登記之房屋固
    無從辦理登記，但不失其財產價值，繼承人自因繼承而取得
    處分權，是被上訴人主張就甲Ｘ○所遺如附表一所示之不動
    產按如附表二所示之應繼分比例保持分別共有為分割遺產之
    方法，即屬有據，且不失公平妥適。就已為保存登記之附表
    一（一）所示之28筆土地部分並訴請辦理分別共有登記，於
    法無違，自屬可取。爰判決如主文第七項所示。又兩造其餘
    攻擊防禦方法與判決之結果不生影響，自無庸一一贅敘，併
    此敘明。
十、綜上所述，被上訴人本於繼承法律關係，依民法第1164條規
    定訴請分割遺產，並於本院變更聲明如事實及理由欄二所示
    ，其變更之訴，一部為有理由，一部為無理由，爰判決如主
    文所示。惟分割遺產之訴，係必要共同訴訟，兩造間本可互
    換地位，且兩造均蒙其利，是本院認本件之訴訟費用應由兩
    造依其應繼分之比例負擔訴訟費用，較為公允。
十一、據上論結，本件被上訴人變更之訴一部有理由，一部無理
      由，爰依民事訴訟法第463條、第385條第1項、第85條第1
      項、第78條、第80條之1判決如主文。
中    華    民    國    99    年    10    月    20    日
                民事第六庭    審判長法  官  袁再興
                                    法  官  陳賢慧
                                    法  官  吳惠郁
以上正本係照原本作成。
不得上訴。
                                    書記官  周巧屏
中    華    民    國    99    年    10    月    20    日
                                                      Ｓ
附表一：
被繼承人甲Ｘ○之遺產：
（一）土地部分：
┌──┬───────────────┬───────┐
│編號│          坐落地段地號        │權利範圍      │
├──┼───────────────┼───────┤
│1   │台中縣后里鄉○○○段○○地號   │全部          │
├──┼───────────────┼───────┤
│2   │台中縣后里鄉○○段○○地號     │全部          │
├──┼───────────────┼───────┤
│3   │台中縣后里鄉○○○段○○地號  │6/72          │
├──┼───────────────┼───────┤
│4   │台中縣后里鄉○○○段○○地號   │200/600       │
├──┼───────────────┼───────┤
│5   │台中縣后里鄉○○○段○○地號   │280/840       │
├──┼───────────────┼───────┤
│6   │台中縣○○鎮○○段○○地號     │280/840       │
├──┼───────────────┼───────┤
│7   │台中縣○○鎮○○段○○地號     │280/840       │
├──┼───────────────┼───────┤
│8   │台中縣○○鎮○○段○○地號     │280/840       │
├──┼───────────────┼───────┤
│9   │台中縣○○鎮○○段○○地號     │280/840       │
├──┼───────────────┼───────┤
│10  │台中縣○○鎮○○段○○地號     │280/1400      │
├──┼───────────────┼───────┤
│11  │台中縣○○鎮○○段○○地號     │280/1400      │
├──┼───────────────┼───────┤
│12  │台中縣○○鎮○○段○○地號     │280/840       │
├──┼───────────────┼───────┤
│13  │台中縣○○鎮○○段○○地號     │280/840       │
├──┼───────────────┼───────┤
│14  │南投縣○○鎮○○段○○地號     │全部          │
├──┼───────────────┼───────┤
│15  │南投縣國姓鄉○○段○○地號      │5600/16800    │
├──┼───────────────┼───────┤
│16  │南投縣國姓鄉○○段○○地號     │5600/16800    │
├──┼───────────────┼───────┤
│17  │南投縣國姓鄉○○段○○地號     │5600/16800    │
├──┼───────────────┼───────┤
│18  │南投縣國姓鄉○○段○○地號     │5600/16800    │
├──┼───────────────┼───────┤
│19  │南投縣國姓鄉○○段○○地號     │5600/16800    │
├──┼───────────────┼───────┤
│20  │南投縣國姓鄉○○段○○地號     │5600/16800    │
├──┼───────────────┼───────┤
│21  │南投縣國姓鄉○○段○○地號     │5600/16800    │
├──┼───────────────┼───────┤
│22  │南投縣國姓鄉○○段○○地號      │5600/16800    │
├──┼───────────────┼───────┤
│23  │南投縣國姓鄉○○段○○地號      │5600/16800    │
├──┼───────────────┼───────┤
│24  │南投縣國姓鄉○○段○○地號     │5600/16800    │
├──┼───────────────┼───────┤
│25  │南投縣國姓鄉○○段○○地號     │5600/16800    │
├──┼───────────────┼───────┤
│26  │南投縣國姓鄉○○段○○地號     │5600/16800    │
├──┼───────────────┼───────┤
│27  │南投縣國姓鄉○○段○○地號     │2/3           │
├──┼───────────────┼───────┤
│28  │南投縣國姓鄉○○段○○地號     │5600/16800    │
└──┴───────────────┴───────┘
（二）未辦保存登記房屋乙棟：門牌號碼台中縣后里鄉○村路
      332號。
 附表二：各繼承人之應繼分
┌──┬─────────┬─────┐
│序號│姓名              │應繼分    │
├──┼─────────┼─────┤
│1   │Ｑ○○            │1/144     │
├──┼─────────┼─────┤
│2   │Ｕ○○            │1/144     │
├──┼─────────┼─────┤
│3   │甲天○            │1/432     │
├──┼─────────┼─────┤
│4   │甲亥○            │1/432     │
├──┼─────────┼─────┤
│5   │甲戌○            │1/432     │
├──┼─────────┼─────┤
│6   │宇○○            │1/48      │
├──┼─────────┼─────┤
│7   │ｊ○○            │1/48      │
├──┼─────────┼─────┤
│8   │ｕ○○            │1/48      │
├──┼─────────┼─────┤
│9   │Ｇ○○            │1/48      │
├──┼─────────┼─────┤
│10  │午○○            │1/48      │
├──┼─────────┼─────┤
│11  │Ｗ○○            │1/100     │
├──┼─────────┼─────┤
│12  │Ｍ○○○          │1/400     │
├──┼─────────┼─────┤
│13  │Ｖ○○            │1/400     │
├──┼─────────┼─────┤
│14  │Ｘ○○            │1/400     │
├──┼─────────┼─────┤
│15  │甲ｇ○            │1/400     │
├──┼─────────┼─────┤
│16  │Ｃ○○            │1/400     │
├──┼─────────┼─────┤
│17  │ｂ○○            │1/400     │
├──┼─────────┼─────┤
│18  │ｃ○○            │1/400     │
├──┼─────────┼─────┤
│19  │Ｙ○○            │1/400     │
├──┼─────────┼─────┤
│20  │酉○○            │1/100     │
├──┼─────────┼─────┤
│21  │ｄ○○○          │1/300     │
├──┼─────────┼─────┤
│22  │Ａ○○            │1/300     │
├──┼─────────┼─────┤
│23  │Ｂ○○            │1/300     │
├──┼─────────┼─────┤
│24  │亥○○            │1/100     │
├──┼─────────┼─────┤
│25  │丑○○○          │1/100     │
├──┼─────────┼─────┤
│26  │ｙ○○○          │1/100     │
├──┼─────────┼─────┤
│27  │未○              │1/100     │
├──┼─────────┼─────┤
│28  │ｋ○○            │1/100     │
├──┼─────────┼─────┤
│29  │Ｈ○○            │1/100     │
├──┼─────────┼─────┤
│30  │甲ｈ○○          │1/2000    │
├──┼─────────┼─────┤
│31  │ｅ○○            │1/2000    │
├──┼─────────┼─────┤
│32  │黃○○            │1/2000    │
├──┼─────────┼─────┤
│33  │Ｆ○○            │1/2000    │
├──┼─────────┼─────┤
│34  │ｈ○○            │1/2000    │
├──┼─────────┼─────┤
│35  │乙○○○          │1/400     │
├──┼─────────┼─────┤
│36  │宙○○            │1/48      │
├──┼─────────┼─────┤
│37  │ｗ○              │1/192     │
├──┼─────────┼─────┤
│38  │Ｐ○○            │1/192     │
├──┼─────────┼─────┤
│39  │Ｎ○○            │1/192     │
├──┼─────────┼─────┤
│40  │Ｏ○○            │1/192     │
├──┼─────────┼─────┤
│41  │甲黃○○          │1/192     │
├──┼─────────┼─────┤
│42  │甲Ｃ○            │1/192     │
├──┼─────────┼─────┤
│43  │甲Ａ○            │1/192     │
├──┼─────────┼─────┤
│44  │甲Ｂ○            │1/192     │
├──┼─────────┼─────┤
│45  │寅○○            │1/192     │
├──┼─────────┼─────┤
│46  │Ｓ○○            │1/192     │
├──┼─────────┼─────┤
│47  │Ｚ○○            │1/192     │
├──┼─────────┼─────┤
│48  │Ｔ○○            │1/192     │
├──┼─────────┼─────┤
│49  │ｍ○○            │1/2304    │
├──┼─────────┼─────┤
│50  │甲丁○            │1/256     │
├──┼─────────┼─────┤
│51  │甲戊○(○○○)    │1/288     │
├──┼─────────┼─────┤
│52  │甲丙○            │1/256     │
├──┼─────────┼─────┤
│53  │甲庚○            │1/256     │
├──┼─────────┼─────┤
│54  │甲己○            │1/256     │
├──┼─────────┼─────┤
│55  │甲辛○            │1/2304    │
├──┼─────────┼─────┤
│56  │甲乙○            │1/2304    │
├──┼─────────┼─────┤
│57  │甲甲○            │1/2304    │
├──┼─────────┼─────┤
│58  │ｌ○○            │1/96      │
├──┼─────────┼─────┤
│59  │ｎ○○            │1/96      │
├──┼─────────┼─────┤
│60  │ａ○○○          │1/240     │
├──┼─────────┼─────┤
│61  │Ｒ○○            │1/192     │
├──┼─────────┼─────┤
│62  │Ｉ○○            │1/192     │
├──┼─────────┼─────┤
│63  │Ｋ○○            │1/192     │
├──┼─────────┼─────┤
│64  │Ｊ○○            │1/192     │
├──┼─────────┼─────┤
│65  │地○○            │1/40      │
├──┼─────────┼─────┤
│66  │玄○○            │1/40      │
├──┼─────────┼─────┤
│67  │戌○○            │1/40      │
├──┼─────────┼─────┤
│68  │甲Ｈ○            │1/120     │
├──┼─────────┼─────┤
│69  │甲Ｊ○            │1/120     │
├──┼─────────┼─────┤
│70  │甲I○            │1/120     │
├──┼─────────┼─────┤
│71  │甲丑○(○○○○)  │1/20      │
├──┼─────────┼─────┤
│72  │甲子○○          │1/200     │
├──┼─────────┼─────┤
│73  │甲申○            │1/200     │
├──┼─────────┼─────┤
│74  │甲午○            │1/200     │
├──┼─────────┼─────┤
│75  │甲癸○            │1/200     │
├──┼─────────┼─────┤
│76  │甲未○            │1/200     │
├──┼─────────┼─────┤
│77  │甲壬○            │1/200     │
├──┼─────────┼─────┤
│78  │甲寅○            │1/200     │
├──┼─────────┼─────┤
│79  │甲卯○            │1/200     │
├──┼─────────┼─────┤
│80  │甲辰○            │1/200     │
├──┼─────────┼─────┤
│81  │甲巳○            │1/200     │
├──┼─────────┼─────┤
│82  │丙○○○          │1/240     │
├──┼─────────┼─────┤
│83  │Ｅ○○            │1/240     │
├──┼─────────┼─────┤
│84  │甲酉○○          │1/240     │
├──┼─────────┼─────┤
│85  │甲○○○          │1/240     │
├──┼─────────┼─────┤
│86  │ｆ○○            │1/240     │
├──┼─────────┼─────┤
│87  │申○○            │1/240     │
├──┼─────────┼─────┤
│88  │甲宙○            │1/56      │
├──┼─────────┼─────┤
│89  │甲Ｇ○            │1/112     │
├──┼─────────┼─────┤
│90  │甲Ｆ○            │1/112     │
├──┼─────────┼─────┤
│91  │甲Ｋ○○          │1/56      │
├──┼─────────┼─────┤
│92  │甲Ｒ○            │1/56      │
├──┼─────────┼─────┤
│93  │甲Ｄ○○(○○○○)│1/56      │
├──┼─────────┼─────┤
│94  │甲玄○            │1/280     │
├──┼─────────┼─────┤
│95  │甲Ｑ○            │1/280     │
├──┼─────────┼─────┤
│96  │甲Ｎ○            │1/280     │
├──┼─────────┼─────┤
│97  │甲Ｐ○            │1/280     │
├──┼─────────┼─────┤
│98  │甲Ｏ○            │1/280     │
├──┼─────────┼─────┤
│99  │甲Ｍ○            │1/56      │
├──┼─────────┼─────┤
│100 │巳○○            │1/64      │
├──┼─────────┼─────┤
│101 │ｑ○○            │1/64      │
├──┼─────────┼─────┤
│102 │ｔ○○            │1/64      │
├──┼─────────┼─────┤
│103 │ｖ○○            │1/64      │
├──┼─────────┼─────┤
│104 │ｏ○○            │1/64      │
├──┼─────────┼─────┤
│105 │ｓ○○            │1/64      │
├──┼─────────┼─────┤
│106 │ｐ○○            │1/64      │
├──┼─────────┼─────┤
│107 │ｒ○○            │1/64      │
├──┼─────────┼─────┤
│108 │丁○○            │1/64      │
├──┼─────────┼─────┤
│109 │壬○○            │1/64      │
├──┼─────────┼─────┤
│110 │癸○○            │1/64      │
├──┼─────────┼─────┤
│111 │子○○            │1/64      │
├──┼─────────┼─────┤
│112 │辛○○            │1/192     │
├──┼─────────┼─────┤
│113 │己○○            │1/192     │
├──┼─────────┼─────┤
│114 │辰○○            │1/192     │
├──┼─────────┼─────┤
│115 │戊○○            │1/64      │
├──┼─────────┼─────┤
│116 │卯○○            │1/64      │
├──┼─────────┼─────┤
│117 │庚○○            │1/64      │
├──┼─────────┼─────┤
│118 │ｚ○○○          │1/100     │
└──┴─────────┴─────┘


司法院資訊處製作；財團法人民間司法改革基金會備份。
